Inventaris van het archief van de Landbouwkundig Adviseur voor Werkverschaffing en Steunverlening van het Ministerie van Landbouw en Visserij, (1928) 1935-1952
Nationaal Archief, Den Haag
Landbouwkundig Adviseur voor Werkverschaffing en Steunverlening
LNV / Landbouwkundig Adviseur Werkverschaffing
1928-1952
merendeel 1935-1952
L25610
3.40 meter; 129 inventarisnummers.
Normale geschreven, getypte en gedrukte documenten, geen bijzondere handschriften.
Nationaal Archief, Den Haag
ir. F.P. Mesu, Landbouwkundig Adviseur voor Werkverschaffing en Steunverlening
Het archief bevat stukken over voorstellen en verzoeken om subsidie voor de uitvoering van cultuurtechnische werken, met name in het kader van werkverschaffing.
Archiefvorming
Geschiedenis van de archiefvormer
Ir. Ferdinandus Pieter Mesu (1889-1978) studeerde in 1914 af in Wageningen als landbouwkundige. Hij startte zijn loopbaan in 1917 als cultuurconsulent van de Friesche Maatschappij van Landbouw, ging In 1920 naar Drenthe als landbouwkundig vertegenwoordiger van het Rivierenbureau en werd in 1923 cultuurconsulent in Overijssel. Hij werkte daar nauw samen met besturen van landbouwmaatschappijen, ontginningsmaatschappijen, waterschappen, gemeenten en provincie. In 1930 volgde een aanstelling bij de Directie van de Wieringermeer, waar hij zich bezig hield met het in cultuur brengen van gronden, ontsluiting van wegen en kanalen, ontwatering en verkaveling.
In mei 1935 werd Mesu benoemd tot directeur van de pas opgerichte Cultuurtechnische Dienst in Utrecht. Alle overheidsactiviteiten op het gebied van ontginning, ontwatering en ruilverkaveling waren samengevoegd in deze dienst en in de Centrale Cultuurtechnische Commissie, waarvan Mesu secretaris was. In deze periode ging het Rijk er toe over om werkeloosheid te bestrijden door subsidiëring van werkverschaffingsprojecten. Vanuit zijn functie als hoofd van de Cultuurtechnische Dienst en dankzij zijn uitgebreide ervaring en expertise speelde Mesu hierbij een belangrijke rol als adviseur. In die hoedanigheid was hij lid van verschillende commissies:
Interdepartementale Commissie van advies inzake aangelegenheden het Werkfonds (openbare werken) en de werkverschaffing betreffende (1936-1939)
Contactcommissie Werkverschaffing Bouwbedrijf, 1936-1939
Commissie van advies voor de Rijksdienst voor de Werkverruiming, 1939-1944
Commissie van advies van de Dienst Uitvoering van Werken 1946-1954
Commissie van Bijstand inzake aankopen van grond in het kader van werkverruiming, 1937-1950.
Ook was hij bestuurslid van diverse stichtingen en verenigingen op het werkterrein, zoals de stichting Landverbetering Zuid-Holland, de commissie inzake waterverontreiniging, en de Nederlandse Turfcentrale.
In 1942 werd besloten de uitvoering van ruilverkavelingen en andere cultuurtechnische werken niet langer alleen te subsidiëren in het kader van werkverruiming. Het departement van Landbouw verstrekte voortaan zelf financiële tegemoetkomingen. Na de Tweede Wereldoorlog werden de ruilverkavelingactiviteiten in Nederland sterk opgevoerd. Bodemonderzoek, in combinatie met mechanisatie en rationalisatie in de landbouw speelden daarbij een grote rol.
In april 1954 ging Mesu als directeur van de Cultuurtechnische Dienst met pensioen, maar ook daarna bleef hij nog lang actief op cultuurtechnisch gebied. Hij heeft grote invloed gehad op de ontwikkeling van deze discipline en daarmee op de ontwikkeling van het Nederlands landschap.
Geschiedenis van het archiefbeheer
Het archief van ir. Mesu als landbouwkundig adviseur voor werkverschaffing en steunverlening is in zijn geheel bewaard, omdat de archieven van de afdelingen Werkverschaffing en Steunverlening van het ministerie van Sociale Zaken en van de Rijksdienst voor de Werkverruiming grotendeels verloren zijn gegaan bij het bombardement van het Bezuidenhout op 3 maart 1945.
Een deel van het archief van Mesu - met name de series, agenda’s met bijlagen en notulen van vergaderingen van de adviescommissies inzake werkverruiming waarin Mesu zitting had – werd ter opvulling van de hiaten toegevoegd aan de archieven van het ministerie van Sociale Zaken. Zie toegang, 2.15.28.
Het hier beschreven archief van Mesu heeft een omvang van 3,4 m’ en bevat dossiers voorzien van het opschrift “WS” (Werkverschaffing en Steunverlening) en nummers 1-t/m 35, waarbij de nummers 3, 34, 96-100, 104, 111-115, 123 en 131-134 ontbreken.
De verwerving van het archief
Het archief is krachtens bepalingen van de Archiefwet overgebracht.
Inhoud en structuur van het archief
13.05; 2.11
Inhoud
Het archief bevat correspondentie met bijlagen over door ir. Mesu ingewonnen informatie en uitgebrachte adviezen over voorstellen en verzoeken om subsidie voor de uitvoering van werken, met name in het kader van werkverschaffing. Dankzij deze werken, zoals ontginning van woeste gronden, inpoldering, grondverbetering en bebossing, is het Nederlandse landschap in een periode van twintig jaar ingrijpend veranderd. De meeste projecten werden uitgevoerd in Drenthe, Overijssel en Noord-Brabant.
Aanwijzingen voor de gebruiker
Openbaarheidsbeperkingen
Volledig openbaar.
Materiële beperkingen
Het archief kent geen beperkingen voor het raadplegen van stukken als gevolg van slechte materiële staat.
Aanvraaginstructie
Openbare archiefstukken kunnen online worden aangevraagd en gereserveerd. U kunt dit ook via de terminals in de studiezaal van het Nationaal Archief doen. Om te kunnen reserveren dient u de volgende stappen te volgen:
U maakt een profiel aan op www.gahetna.nl, en logt vervolgens in
Via de archiefinventaris (alleen de beschrijvingen met rode nummers) selecteert u het gewenste archiefstuk door op de knop 'Reserveren' te klikken
In het volgende scherm geeft u aan op welke dag u het archiefstuk wilt inzien
Indien u zich bevindt in de studiezaal en een tafelnummer heeft ontvangen kunt u dit nummer vermelden. Als u geen tafelnummer heeft kunt u tafelnummer 777 laten staan
Vervolgens bevestigt u uw reservering door deze te versturen.
Verwant materiaal
Beschikbaarheid van kopieën
De inventarisnummers van dit archief zijn niet in kopievorm beschikbaar.
Verwante archieven
Nationaal Archief:
Rijksdienst Uitvoering Werken, 1937-1955 (toegang 2.15.28)
Ministerie van Sociale Zaken, Afdeling Werkverschaffing en Steunverlening, 1931-1939 e.v. (toegang 2.15.28)
Commissie inzake Waterverontreiniging, 1934-1944 (toegang 2.16.19.42).
Drents Archief:
NV Ontginningsmaatschappij Het Lantschap Drenthe te Assen, NV De Vereenigde Groninger Gemeenten te Ter Apel, NV Ontginningsmaatschappij De Drie Provinciën.
Historisch Centrum Overijssel:
NV Ontginningsmaatschappij Land van Vollenhoven, NV Ontginningsmaatschappij Overijssel.
Brabants Historisch Informatiecentrum:
Stichting Werkverschaffing en Ontginning Noord-Brabant
Publicaties
Lemma ir. F.P. Mesu, zie: http://resources.huygens.knaw.nl/bwn1880-2000/lemmata/bwn6/mesu
'Veertig jaren cultuurtechniek", in Tijdschrift der Nederlandsche Heidemaatschappij, 65 (1954) 6 (juni) 158-176
samen met J. van Veen, Waterhuishouding in Nederland, (Meppel 1957)
'Ontmoeting in Drenthe', in Dr.ir. Johan van Veen. De som van een leven, onder red. van H.J. Stuvel ('s- Gravenhage 1972) 27-30
Mesu, het leven van een pionier. Herinneringen uit en over zijn leven, bewerkt door M.A. Geuze (Middelburg 1979)
Jan Groeneveld, Veranderend Nederland. Een halve eeuw ontwikkeling op het platteland, (Maastricht [etc.] 1985)
G.A. Coert, lemma in Drentse biografieën. Levensbeschrijvingen van bekende en onbekende Drenten I, (Meppel [etc.] 1989) 136-138
Gerrie Andela, Kneedbaar landschap, kneedbaar volk. De heroïsche jaren van de ruilverkavelingen in Nederland, (Bussum 2000)
Willem van der Ham, Meester van de zee. Johan van Veen (1893-1959), waterstaatsingenieur, (Amsterdam 2003).
Beschrijving van de series en archiefbestanddelen
- Ontginning en werkverschaffing in het algemeen, A.
  - Stukken betreffende mogelijkheden en kosten van steunregelingen en het uitvoeren van werken ten behoeve van werkloosheidsbestrijding, krantenknipsels over emigratie en declaraties voor het gebruik van een rijks auto door ir. Mesu en inhuur als administratieve kracht voor hem van ‘intellectueel tewerkgestelden’., 1937-1938; 1; 1 pak
    Oorspronkelijk dossiernummer: WS1
  - Stukken van ir. Mesu als lid van de Commissie inzake Waterverontreiniging., 1938-1940; 17; 1 pak
    Oorspronkelijk dossiernummer: WS14 I
  - Stukken van ir. Mesu als lid van de Commissie inzake Waterverontreiniging., 1941-1942; 16; 1 pak
    Oorspronkelijk dossiernummer: WS14
  - Stukken van ir. Mesu als lid van de Commissie inzake Waterverontreiniging., 1942-1952; 18; 1 pak
    Oorspronkelijk dossiernummer: WS14 II
  - Correspondentie over werkobjecten voor jeugdige werklozen en steunverlening aan “kleine boertjes”., 1935-1938; 21; 1 pak
    Oorspronkelijk dossiernummer: WS17
  - Correspondentie over verbetering van rietlanden en griendcultuur (wilgenteelt)., 1934-1952; 37; 1 pak
    Oorspronkelijk dossiernummer: WS32
  - Correspondentie over behartiging van Defensiebelangen bij werkverschaffingsprojecten., 1937-1938; 78; 1 omslag
    Oorspronkelijk dossiernummer: WS73
  - Correspondentie over uitvoering van de Landarbeiderswet (1918) en het door het Instituut voor Volkshuisvesting en Stedenbouw in 1938 uitgevoerde onderzoek naar de volkshuisvesting op het platteland., 1936-1946; 79; 1 pak
    Oorspronkelijk dossiernummer: WS74
  - Correspondentie over voorstellen tot oprichting van een arboretum., 1937-1941; 88; 1 omslag
    Oorspronkelijk dossiernummer: WS83
  - Stukken van ir. Mesu als lid van de Commissie van Bijstand inzake Aankopen van Grond over grondaankopen van staatswege in het kader van de werkverruiming., 1937-1950; 99; 1 pak
    Oorspronkelijk dossiernummer: WS94
  - Correspondentie over afwijzing van het verzoek van W.J. Bos, voorzitter van de Nationale Bond van Taxateurs te Utrecht, om door het Werkfonds een overbruggingskrediet te doen verstrekken aan grondeigenaren die te weinig kapitaal hebben om de bijkomende kosten van een ontginning (maken van een plan, aanschaf materialen, toezicht uitvoering etc.) te kunnen betalen., 1938; 103; 1 omslag
    Oorspronkelijk dossiernummer: WS103
  - Correspondentie naar aanleiding van het Plan Westhoff., 1938-1939; 106; 1 pak
    Ir.J.Th.Westhoff is de auteur van het rapport: “De directe mogelijkheden der werkverschaffing bij de werkeloosheidsbestrijding”. Dit plan zogenaamde Plan Westhoff werd door de regering aanvaard als grondslag voor haar werkeloosheidsbestrijding.
    Oorspronkelijk dossiernummer: WS107
  - Correspondentie over inzet van jeugdige werklozen voor het maken van maquettes ten behoeve van de Cultuurtechnische Dienst en van modellen van boerderijtypen als tentoonstellingsmateriaal., 1937-1951; 107; 1 pak
    Oorspronkelijk dossiernummer: WS108
  - Stukken van ir. Mesu als lid van het algemeen bestuur van de Nederlandsche Turfcentrale., 1936-1944; 109; 1 pak
    Oorspronkelijk dossiernummer: WS110
  - Correspondentie over de instelling van de Rijksdienst tot bestrijding der Werkeloosheid, voor zover deze plaats vindt door middel van uitvoering van werken (Organisatiebesluit werkeloosheidsbestrijding, Staatsblad 1939 nr. 882), en over door Mesu ingebrachte bezwaren tegen inperking van de invloed van het ministerie van Landbouw en Visserij op de uitvoering van werken., 1939-1940; 118; 1 omslag
    Oorspronkelijk dossiernummer: WS125A
  - Correspondentie over advisering ten aanzien van voorgestelde projecten voor aanleg en verbetering van wegen, waterlozingen, inpoldering, ontginning woeste gronden en heide en herbebossing., 1939-1941; 120; 1 omslag
    Oorspronkelijk dossiernummer: WS125B
  - Ingekomen stukken van de Rijksdienst voor de Uitvoering van Werken (DUW) over diverse projecten, met overzichten van aantallen werkzoekenden, verloop van de arbeidsbemiddelingen en aantallen in werkverruiming geplaatsten., 1944-1950; 121; 1 omslag
  - Stukken van ir. Mesu als lid van de Commissie van Advies inzake DUW-werken., 1949-1951; 127; 1 pak
    Oorspronkelijk dossiernummer: WS135
- Groningen, B.
  - Stukken betreffende aankoop van gronden onder Deint, Groninger Opende, Jipsinghuizen, Laudermarke, Kloosterveen, Rhederveld, Sellingerbeetse, Trenning en Vlagtwedde van de NV Ontginningsmaatschappij De Vereenigde Groninger Gemeenten te Ter Apel, met retroacta over de exploitatie van de ontginningsmaatschappij en bijbehorende kaartjes., 1930-1939; 7; 1 pak
    Oorspronkelijk dossiernummer: WS6
  - Correspondentie over het rapport van het Bodemkundig Instituut Groningen over het in gesubsidieerde werkverschaffing verbeteren van kinkgronden in Centraal Groningen en het uitvoeren van polderonderzoekingen door de tewerkgestelde hoofdarbeider ir. P.B. Buurman., 1935-1937; 31; 1 pak
    Oorspronkelijk dossiernummer: WS26
  - Correspondentie over het dempen van wijken in de gemeenten Veendam en Nieuwe Pekela., 1937-1938; 97; 1 pak
    Oorspronkelijk dossiernummer: WS92
- Friesland, C.
  - Ingekomen en minuut van een uitgaande brief aan de rijksinspecteur van de Werkverschaffing te Heerenveen over de bestemming van mogelijk giftig bagger van het uitdiepen van het Oudkerkermeer., 1935; 32; 1 omslag (2 stukken)
    Oorspronkelijk dossiernummer: WS27
  - Correspondentie over aankoop en bebossing van woeste gronden onder Opsterland door de NV Ontginningsmaatschappij De Drie Provinciën., 1936-1937; 33; 1 omslag
    Oorspronkelijk dossiernummer: WS28
  - Correspondentie over het ontginningsplan van de NV Ontginningsmaatschappij De Drie Provinciën voor de Scheenekavel van de Grote Veenpolder onder de gemeente Weststellingwerf., 1936-1952; 59; 1 pak
    Oorspronkelijk dossiernummer: WS54
  - Correspondentie over het uitbreidingsplan Weststellingwerf, waarin gronden aan weerzijde van de Linde gespaard worden als natuurmonument., 1937-1944; 81; 1 pak
    Oorspronkelijk dossiernummer: WS76
- Drenthe, D.
  - Stukken betreffende de exploitatie van NV Ontginningsmaatschappij Het Lantschap van Drenthe te Assen., 1935-1943; 3; 1 pak
    Oorspronkelijk dossiernummer: WS4
  - Stukken betreffende de uitvoering van werken, financiën, statutenwijziging en reorganisatie van de NV Ontginningsmaatschappij Het Lantschap van Drenthe., 1934-1937; 4; 1 pak
    Mesu woonde de vergaderingen van de Raad van Commissarissen bij.
    Oorspronkelijk dossiernummer: WS4 I
  - Correspondentie over ontginning van het terrein van de NV Vuilafvoer Maatschappij (VAM) te Wijster (Drenthe) als werkverschaffingsproject., 1935-1941; 20; 1 omslag
    Oorspronkelijk dossiernummer: WS16
  - Stukken betreffende onteigening van gronden in het complex Aalderveld, Geeserveen, Zandmarke en Diakenveld onder Zweelo en Oosterhesselen ten behoeve van ontginning door de NV Ontginningsmaatschappij Het Lantschap van Drenthe., 1935-1939; 24; 1 pak
    Oorspronkelijk dossiernummer: WS20
  - Situatiekaarten, grondplannen en uittreksels uit het kadaster betreffende te onteigenen percelen in Geeserveen-Zandmarken, Diakenveld en Aalderveld in de gemeenten Zweeloo en Oosterhesselen., [1939]; 25; 1 pak
    Oorspronkelijk dossiernummer: WS20 II
  - Stukken over de ontginning van het Ruinerveld., 1935-1940; 29; 1 pak
    Oorspronkelijk dossiernummer: WS24
  - Stukken betreffende biologische zuivering van rioolwater te Assen met toepassing van bergbassins voor regenwater., 1935-1937; 30; 1 omslag
    Oorspronkelijk dossiernummer: WS25
  - Afschrift van een brief van de minister van Sociale Zaken aan burgemeester en wethouders van Westerbork over het aanvragen van subsidie voor het aanleggen in werkverschaffing van een zwembad., 1935; 35; 1 stuk
    Oorspronkelijk dossiernummer: WS30
  - Correspondentie over aankoop en ontginning van gronden in het Amsterdamse veld in de gemeente Emmen., 1936-1939; 36; 1 pak
    Oorspronkelijk dossiernummer: WS31
  - Overzicht gesubsidieerde werkverschaffingsobjecten Drenthe, met weekstaten aantallen tewerkgestelden per object en de gemiddelde lonen., 1935-1937; 39; 1 pak
    Oorspronkelijk dossiernummer: WS35A
  - Weekstaten van aantallen tewerkgestelden bij gesubsidieerde werkverschaffingsprojecten in Drenthe., 1938-1940; 40; 1 pak
    Oorspronkelijk dossiernummer: WS35B
  - Correspondentie over ontginning, bebossing en verdeling van gronden in het Orvelterveld (Drenthe)., 1936-1941; 43; 1 pak
    Oorspronkelijk dossiernummer: WS38
  - Ingekomen brief over aankoop van een perceel in het Drouwenerveld (Drenthe), met bijbehorende kaart., 1935; 44; 1 omslag (2 stukken)
    Oorspronkelijk dossiernummer: WS39
  - Correspondentie over aankoop van Ermerzand en Schoonoorderbosch van de gemeente Sleen (Drenthe)., 1936; 47; 1 omslag
    Oorspronkelijk dossiernummer: WS42
  - Correspondentie over aankoop van grond van de familie Tonckens te Norg (Drenthe) voor de Ontginningsmaatschappij De Drie Provinciën., 1936; 49; 1 pak
    Oorspronkelijk dossiernummer: WS44
  - Stukken over aankoop en bebossing van grond in het Buinerveld (gemeente Borger, Drenthe)., 1937; 61; 1 omslag
    Oorspronkelijk dossiernummer: WS56
  - Correspondentie over aankoop en bebossing van heidegronden in het Dieverveld., 1936; 62; 1 omslag
    Oorspronkelijk dossiernummer: WS57
  - Stukken over aankoop door de NV Ontginningsmaatschappij Het Lantschap Drenthe van het Peesterveld in de gemeente Norg., 1936-1937; 63; 1 omslag
    Oorspronkelijk dossiernummer: WS58
  - Correspondentie over ontginning van het Bunnerveen (Drenthe)., 1937-1941; 76; 1 omslag
    Oorspronkelijk dossiernummer: WS71
  - Correspondentie over de aankoop van gronden in de gemeente Borger., 1936-1937; 77; 1 omslag
    Oorspronkelijk dossiernummer: WS72
  - Correspondentie over de aankoop van een deel van het Oosterveld onder Grollo ( Drenthe) door Staatsbosbeheer., 1937-1938; 85; 1 omslag
    Oorspronkelijk dossiernummer: WS80
  - Correspondentie over verlening van machtiging aan Staatsbosbeheer tot aankoop ten behoeve van ontginning van heidegrond in het Zeyer-Noorderveld (Drenthe)., 1938; 86; 1 omslag
    Oorspronkelijk dossiernummer: WS81
  - Correspondentie over ontginning van gronden in de gemeenten Beilen en Ruinen door de NV Zandbergen te Amsterdam en verharding van een zandweg in het daarin gelegen Oosterse Veld., 1937,1939; 89; 1 omslag
    Oorspronkelijk dossiernummer: WS84
  - Correspondentie over het ontginningsplan Kremboong (gemeente Beilen), 3, 1937-1938; 93; 1 omslag
    Oorspronkelijk dossiernummer: WS88
  - Correspondentie over bezwaren van een inwoner van Beilen tegen verplaatsing van de rooilijn in verband met verbetering van de weg langs de Torenlaan in genoemde plaats., 1937; 95; 1 omslag (3 stukken)
    Oorspronkelijk dossiernummer: WS90
  - Correspondentie over aankoop van percelen onder Nieuwlande door de NV Ontginningsmaatschappij Het Lantschap van Drenthe., 1938; 100; 1 omslag
    Oorspronkelijk dossiernummer: WS95
  - Correspondentie over onderzoeken naar reiniging van afvalwater van aardappelmeelfabrieken te Coevorden, De Krim, Nieuw-Amsterdam, Smilde, en Veenoord door de aanleg van bergbassins., 1935-1944; 105B; 1 omslag
    Oorspronkelijk dossiernummer: WS106
- Overijssel, E.
  - Stukken betreffende de werking van het pachtrecht in de praktijk, huisvesting van landarbeiders in verband met de plannen voor de Noordoostpolder, bepaling van bedrijfsgrootte in de Noordoostpolder., 1944; 6; 1 omslag
    Oorspronkelijk dossiernummer: WS5B
  - Correspondentie over ontwateringswerken in waterschap Herfte (Overijssel)., 1928, 1935-1936; 8; 1 omslag
    Oorspronkelijk dossiernummer: WS7
  - Stuken betreffende reorganisatie van de NV Ontginningsmaatschappij Land van Vollenhove en besluitvorming over overdracht van gronden aan het Rijk, met een gedrukt jaarverslag 1929-1930 van de NV., 1935-1936; 9; 1 omslag
    Oorspronkelijk dossiernummer: WS8
  - Stukken betreffende aankoop van gronden door de NV Ontginningsmaatschappij Land van Vollenhove, droogmaking en ontginning van uitgeveende gronden in deze regio, bezwaren van de zijde van organisaties van rietdekkers tegen verder inpoldering, exploitatie en reorganisatie van de ontginningsmaatschappij., 1936-1944; 10; 1 pak
  - Stukken betreffende ontginning van gronden in de Staphorster Heide, de Weitemanslanden en het Manderveen onder de gemeente Tubbergen, het Westerveen bij Wierden en De Westerhoeven te Vriezeveen door NV Ontginningsmaatschappij Overijssel., 1935-1952; 34; 1 pak
    Oorspronkelijk dossiernummer: WS29
  - Kennisgeving van verhuizing van de kantoren van de NV Grontmij van Zwolle naar Den Bosch, met een nota over de werkwijze van deze Grondverbetering- en Ontginning-Maatschappij., 1936-1937; 45; 1 omslag
    Oorspronkelijk dossiernummer: WS40
  - Stukken betreffende het plan tot indijking van een complex riet- en biesgronden ten zuiden van het Zwolse Diep in de gemeente Genemuiden., 1937; 94; 1 omslag (3 stukken)
    Oorspronkelijk dossiernummer: WS89
  - Stukken van ir. Mesu als lid van de Commissies van Waterstaat en Landbouw inzake de indrogende gronden rondom Urkerland en de Noord-Oostpolder., 1938-1949; 102; 1 pak
    Oorspronkelijk dossiernummer: WS102I
  - Stukken van ir. Mesu als lid van commissie Smit, de studiecommissie ingesteld bij besluit van de minister van Sociale Zaken dd. 27 maart 1935 om te adviseren over een keuze tussen bevloeiing versus reiniging voor opheffing van de vervuiling van de wateren in het stroomgebied van de Regge (Twente)., 1935-1939; 104; 1 pak
    Oorspronkelijk dossiernummer: WS105
  - Correspondentie over het indijken van bies- en rietgronden in de gemeente Genemuiden., 1941-1943; 119A; 1 omslag
  - Correspondentie over het voorstel tot aankoop door Staatsbosbeheer van heidegrond nabij het Ariënveld in de gemeente Ommen., 1939; 124; 1 omslag
    Oorspronkelijk dossiernummer: WS128
- Gelderland, F.
  - Stukken betreffende plannen voor de uitbreiding van het vloeiveld voor reiniging van afvalwater te Ede., 1938-1948; 48; 1 pak
    Oorspronkelijk dossiernummer: WS43
  - Correspondentie over onteigening van gronden voor ontginning in het Meddosche Veen onder Winterswijk (Gelderland)., 1938-1939; 50; 1 omslag
    Oorspronkelijk dossiernummer: WS45
  - Correspondentie over verbetering van waterleidingen in het polderdistrict Culemborg., 1935-1936; 53; 1 omslag
    Oorspronkelijk dossiernummer: WS48
  - Correspondentie over de stichting van een werkkamp voor jeugdige werklozen op het terrein bij het “Ronde Huis” te Nunspeet., 1936-1939; 64; 1 omslag
    Oorspronkelijk dossiernummer: WS59
  - Stukken betreffende onderzoek naar verbetering van de watervoorziening en ontwatering van het polderdistrict Bommelerwaard boven de Meidijk., 1937-1942; 80; 1 pak
    Oorspronkelijk dossiernummer: WS75
  - Correspondentie over verruiming van de waterleidingen in het polderdistrict Herwen, Aerdt en Pannerden., 1938; 96; 1 omslag
    Oorspronkelijk dossiernummer: WS91
  - Correspondentie over aankoop door Staatsbosbeheer van landgoed Selderholt bij Beekbergen ten behoeve van werkverschaffing., 1939; 110; 1 omslag
    Oorspronkelijk dossiernummer: WS116
  - Correspondentie over aankoop door Staatsbosbeheer van twee boscomplexen onder Nunspeet, Het Oude Soerel en Het Zandenbos, ten behoeve van werkverschaffing., 1939; 111; 1 omslag
    Oorspronkelijk dossiernummer: WS117
  - Correspondentie over de aanleg van vloeivelden in Lichtenvoorde in het kader van een rioleringsplan., 1942; 119B; 1 omslag
  - Correspondentie over aan- en verkoop door de NV Ontginningsmaatschappij Gelderland te Arnhem van uitgeveende gronden in de gemeente Oldebroek, en het uitvoeren van diverse werken door deze maatschappij, waaronder een landaanwinningsproject langs de kust van het IJsselmeer in de gemeente Doornspijk, ontwateringsplannen in het polderdistrict Rijk van Nijmegen en Maas en Waal en herontginning nabij het Wijchense Ven., 1940-1951; 125; 1 pak
    Oorspronkelijk dossiernummer: WS129
- Utrecht, G.